臺灣板橋地方法院交通事件裁定
原處分機關  交通部公路總局臺北區監理所板橋監理站
異  議  人
即受處分人  王定壽
上列異議人即受處分人因違反道路交通管理處罰條例案件，對於
交通部公路總局臺北區監理所板橋監理站於民國100 年7 月25日
以板監裁字第裁41-1AF957427號所為之裁決處分（原舉發案號：
新北市政府交通局100 年7 月15日北市交停字第1AF957427 號）
，聲明異議，本院裁定如下：
    主  文
異議駁回。
    理  由
一、原處分意旨略以：異議人即受處分人王定壽於民國100 年7
    月12日14時42分許，騎乘車牌號碼M8E-588 號重型機車，於
    臺北市○○○路○ 段，因「於身心障礙專用停車位違規停車
    」之違規，為臺北市停車管理工程處依違反道路交通管理處
    罰條例第56條第1 項第10款規定，填製北市交停字第1AF957
    427 號舉發違反道路交通管理事件通知單（下稱舉發通知單
    ）逕行舉發。異議人於100 年7 月18日依法提出申訴，由交
    通部公路總局臺北區監理所板橋監理站於100 年7 月25日以
    板監裁字第裁41-1AF957427號裁決書，裁處異議人罰鍰新臺
    幣（下同）1,200 元在案。
二、聲明異議意旨則略以：異議人領有合法身心障礙手冊及身心
    障礙者專用停車位識別證，因異議人為聽障，並非肢障，故
    無需購買「特製車」，原處分機關以異議人停放於身心障礙
    專用停車位之機車非「特製車」為由，裁罰異議人，實無理
    由等語。
三、按汽車停車時，在設有殘障者專用停車標誌處所，非殘障用
    車不得停放，道路交通安全規則第112 條第1 項第5 款定有
    明文；次按汽車駕駛人於身心障礙專用停車位違規停車者，
    處600 元以上1,200 元以下罰鍰，道路交通管理處罰條例第
    56條第1 項第10款亦有明定。又按身心障礙者本人或同一戶
    籍之家屬一人得申請身心障礙者專用停車位識別證明。申請
    身心障礙者專用停車位識別證者，應具有汽車或機車之駕駛
    執照及行車執照；其申請機車專用停車位識別證者，以經監
    理單位檢驗合格之特製車者為限。使用身心障礙者專用停車
    位者，除掛有專用牌照之車輛外，應將身心障礙者專用停車
    位識別證置於汽車擋風玻璃明顯處或黏貼於機車車首，以供
    查核檢驗。違規佔用路邊停車場專用停車位者，由交通勤務
    警察、依法令執行交通稽查任務人員或交通助理人員依道路
    交通管理處罰條例第56條規定辦理，身心障礙者專用停車位
    設置管理辦法第6 條第1 項、第4 項、第9 條第1 項、第14
    條第1 項分別定有明文。
四、經查：
（一）本件異議人王定壽所有之車牌號碼M8E-588 號重型機車非
      專供身心障礙人士使用之「特製車」，而於100 年7 月12
      日14時42分許，停放在臺北市○○○路○ 段之身心障礙專
      用停車位之違規事實，為異議人於異議狀中所自承，並有
      新北市停車管理工程處100 年8 月22日北市停管字第1003
      3977 500號函所附之採證照片2 張附卷可稽，是此部分之
      事實堪以認定，合先敘明。
（二）異議人雖以前揭情詞置辯，惟按身心障礙者專用停車位設
      置管理辦法之立法目的，在於維護身心障礙者之合法權益
      及生活之便利，保障其公平參與社會生活之機會，結合政
      府及民間資源，規劃並推行各項扶助及福利措施，且依該
      辦法第9 條第1 項「使用身心障礙者專用停車位者，除掛
      有專用牌照之車輛外，應將專用停車位識別證置於汽車擋
      風玻璃明顯處或黏貼於機車車首，以供查核檢驗」、第6
      條第3 項「申請專用停車位識別證明者，應就專用停車位
      識別證或專用牌照擇一申請」及第6 條第4 項「申請機車
      專用停車位識別證者，應具有汽車或機車之駕駛執照及行
      車執照；其申請機車專用停車位識別證者，以經監理單位
      檢驗合格之特製車者為限」等規定，可知並非身心障礙者
      即當然可以合法使用身心障礙專用停車位，尚需申請專用
      牌照或專用停車位識別證後方得合法使用之，且若欲申請
      機車專用停車位識別證者，尚需備有「特製車」供監理單
      位檢驗合格始具申請資格。又上開辦法規定僅領有專用牌
      照或專用停車位識別證者才能合法使用身心障礙專用停車
      位之目的，乃在於使承辦交通違規舉發案件之公務員能當
      場判定停車者違規與否，進而迅速裁罰或逕行拖吊，如此
      方能確實保障身心障礙者基本交通權益，否則稽查人員尚
      須在原地等待車主取車時核對身分後方能裁罰或拖吊，將
      徒增取締之困難，並造成他人取巧占用身心障礙停車位之
      漏洞，不啻嚴重損及身心障礙者之停車權益，自非法之所
      許。
（三）本件異議人雖係身心障礙人士，並領有身心障礙者專用停
      車位識別證，有其提出之中華民國身心障礙手冊、身心障
      礙者專用停車位識別證影本各1 份等在卷可憑，惟異議人
      所提出之身心障礙者專用停車位識別證上所載之車牌號碼
      為0587-VA 號，並非本次違規車輛之車牌號碼M8E-588 號
      ，而觀諸上述身心障礙者專用停車位設置管理辦法中對於
      身心障礙者專用停車位識別證明之申請設有諸多規定，及
      該識別證上須載明車牌號碼等情可知，身心障礙者專用停
      車位識別證並非一經申請，即可使用於身心障礙者所有或
      所使用之任何車輛，而應有其專屬性無疑，是以，難認本
      件異議人提出之車牌號碼0587-VA 號身心障礙者專用停車
      位識別證得合法使用於本次違規之車牌號碼M8E-588 號重
      型機車。綜上所述，異議人所有之車牌號碼M8E-588 號重
      型機車，既非特製車，且未懸掛身心障礙之專用牌照，亦
      未於機車車首處黏貼身心障礙者專用停車位識別證，即於
      上揭時、地停放在身心障礙者專用停車位，而有違反道路
      交通管理處罰條例第56條第1 項第10款之違規行為，至為
      明確，異議人前開所辯，委無可採。據此，原處分機關援
      引首揭規定，裁處異議人罰鍰1,200 元，核無違法或不當
      ，本件異議為無理由，應予駁回。
據上論斷，應依道路交通事件處理辦法第18條，裁定如主文。
中    華    民    國  100     年    9     月    13    日
                  刑事第五庭  法  官  劉 凱 寧
上列正本證明與原本無異。
如不服本裁定，應於裁定送達後5 日內敘明抗告理由，向本院提
出抗告狀。
                              書記官  林伶芳
中    華    民    國   100    年    9     月    14    日